【裁判字號】    89,自,391
【裁判日期】    900823
【裁判案由】    過失傷害
【裁判全文】
臺灣臺南地方法院刑事判決                          八十九年度自字第三九一號
    自  訴  人  乙○○
    自訴代理人  戊○○○
                丁○○
    被      告  丙○○
                甲○○
    共      同  蔡青芬
    選任辯護人  陳文忠
右列被告等因傷害案件，經自訴人提起自訴，本院判決如左：
    主  文
丙○○從事業務之人，因業務上之過失傷害人，處有期徒刑陸月，如易科罰金，以參
佰元折算壹日。
甲○○無罪。
    事  實
一、丙○○為甲○○（另為無罪判決）經營位於台南縣永康市○○路二七九巷二弄三
    六號之凱泓機械股份有限公司（以下簡稱凱泓公司）員工，負責機器之製作與操
    作，為從事業務之人。緣凱泓公司於民國八十九年四月間，承攬金安全企業有限
    公司（以下簡稱金安全公司）所定作之橡膠製品毛邊去除機一臺之製作工作，雙
    方並約定於同年五月底交機。金安全公司遂於八十九年五月三十一日命其廠長乙○○至凱泓公司驗收前開機器，乙○○至凱泓公司後，旋與丙○○共同就前開機
    器進行操作試車。嗣因該機器切割模具等半成品時，切割過深，丙○○遂至前開
    機器背面控制面板處，欲調整機器。惟丙○○於調整機器時，原應注意乙○○在
    機器前方，已將模具等半成品放入機器中，並將其左手置於機器中，正在調整模
    具位置，且依當時情形，並無不能注意之情事，丙○○竟疏於注意，而逕行觸動
    開關調整機器動作，因而致機器運作，機台上方之鋼板遂直行下降，壓住乙○○
    之左手，致乙○○受有左手壓傷，併食指、中指、無名指血管受損、第二至第五
    掌股骨折與食指近位指節骨折等傷害。
二、案經乙○○提起自訴。
    理  由
壹、有罪部分：
一、訊據被告丙○○於本院審理時，固坦承於前開時地操作前開機器，使機器機台上
    方鋼板下降致壓傷自訴人乙○○左手等情，惟矢口否認涉有業務過失致傷害罪嫌
    ，辯稱：其操作機器時，並未看到自訴人在機器前方；操作機器前，曾告訴自訴
    人伊將至機器後方調整機器，係自訴人於未告知伊之情形下，逕行將模具放入機
    器中，始會遭壓傷；自訴人任職廠內，亦有相同機器一台，應知該機器之危險性
    ，伊並無過失云云。(1)被告丙○○於前揭時地，因操作機器致自訴人受有前揭傷
    害等情，業據被告丙○○於本院審理時自承不諱，核與自訴人於本院審理時之陳
    述相符，並有國立成功大學醫學院附設醫院（以下簡稱成大醫院）八十九年七月
    十三日診斷證明書一紙附卷可稽。被告丙○○此部分自白與事實相符，堪以採信
    。(2)前揭機器高度約與被告丙○○同高，機器四周並無圍欄阻隔視線，機台上方
    簍空約十五公分，從機器兩面均得看到機器另面狀況等情，業據本院於九十年一
    月十七日至凱泓公司前址現場勘驗機器屬實，並有現場照片六紙在卷可稽。是被
    告丙○○至前揭機器背面調整時，當可看到自訴人身處機器正面，且於機器內機
    台上調整模具等情，被告丙○○辯稱伊在機器背面無法看到身處機器正面之自訴
    人云云，顯與事實不符，當無可採。又被告丙○○明知該機器若操作不慎，本有
    傷人之可能，其於操作前揭機器時，自當確認並無他人亦在該機器內操作，始得
    調整機器，使該機器續行運作，惟被告丙○○竟未先行確認自訴人是否仍在機器
    內調整模具，即行調整機器，致該機器續行運作，自難謂無過失。縱被告丙○○
    確有告知自訴人其將調整前揭機器等語屬實，然其於調整機器，使機器續行運作
    前，仍應為相當之確認後，始得啟動機器，避免他人受有損害，是被告丙○○以
    曾告知自訴人其將調整機器，其並無過失可言云云為辯，尚無可採。另被告丙○○辯稱自訴人任職廠內亦有相同機器，自訴人應知其危險性，自訴人當自行注意
    云云。惟自訴人於前開時地因該機器發生事故時，該機器係在被告丙○○操作中
    ，被告丙○○就該機器之正確操作，本有注意義務，此義務並不因自訴人就該機
    器瞭解程度之多寡，而有所減免，被告丙○○所辯，應無可採。被告丙○○犯行
    明確，堪以認定。
二、查被告丙○○係凱泓公司技術員，擔任前開機器之製作等工作，其與自訴人共同
    進行該機器驗收之工作，自屬其業務範圍，故核被告張和所為係犯刑法第二百八
    十四條第二項之業務過失致傷害罪。另自訴意旨雖認自訴人所受傷害係重傷，惟
    按刑法第十條第四項第四款所謂毀敗一肢以上之機能，係指一肢以上之機能完全
    喪失其效用而言，若臂骨雖經折斷，但醫治結果仍能舉動而僅不能照常者，祇可
    認為減衰機能，要與毀敗全肢之機能有別，最高法院三十年度上字第四四五號著
    有判例可資參照，查本件自訴人因本件事故所受傷害後，手指部分可彎曲取物，
    但對較小物品則有困難，手掌部分情況相同，亦即手指功能有部分喪失等情，有
    成大醫院於九十年四月十七日以（九０）成附醫外字第二九０六號函覆在卷，復
    參以成大醫院於九十年六月二十七日以（九０）成附醫外字第五四三六號函覆稱
    ：自訴人左手握力為十九公斤，食指、中指、無名指及小指各關節均尚能彎曲（
    彎曲程度如附表所示），是堪認自訴人所受傷害，尚未達於刑法第十條第四項第
    四款所示重傷程度，自訴意旨就此尚有誤認，附此敘明。爰審酌被告丙○○前無
    犯罪前科，素行良好，犯罪所生之結果、犯罪後迄今尚未賠償自訴人損害等一切
    情狀，量處如主文所示之刑，並定易科罰金之折算標準。
貳、無罪部分：
三、自訴意旨略以：被告甲○○為凱泓公司雇主，依法指揮監督勞工即被告丙○○從
    事相關業務，竟疏未對被告丙○○施以相關之勞工安全教育，且於當日未能適切
    控制前開機器，復將前開具有危險性之機器，交由任職僅一個月之被告丙○○操
    作，因認被告甲○○就自訴人之傷害，亦負有過失責任，因認被告甲○○涉有刑
    法第二百八十四條第二項之過失致重傷罪嫌云云。
四、按犯罪事實，應依證據認定之，無證據不得推定其犯罪事實，又不能證明被告犯
    罪者，應諭知無罪之判決，刑事訴訟法第一百五十四條、第三百零一條第一項分
    別定有明文。又按為防止職業災害，保障勞工安全與健康，特制定本法；本法未
    規定者，適用其他有關法律之規定；本法所稱職業災害，謂勞工就業場所之建築
    物﹑設備﹑原料﹑材料﹑化學物品﹑氣體﹑蒸氣﹑粉塵等或作業活動及其他職業
    上原因引起之勞工疾病﹑傷害﹑殘廢或死亡，勞工安全衛生法第一條及第二條第
    四項分別定有明文。經查：(1)被告甲○○於前揭時間，亦在凱泓公司廠房內，惟
    被告丙○○與自訴人操作之前揭機器有相當之距離等情，業據證人陳必立於本院
    調查時證述明確：當時我在工廠裡面，距離發生意外的機器約有四、五公尺。當
    時乙○○在正面，旁邊是丙○○，甲○○與我在討論另一台機器等語（參見本院
    九十年一月四日訊問筆錄），核與被告甲○○供述相符。是被告甲○○距離前開
    機器有相當之機器，且前開機器本在被告丙○○與自訴人操作驗收中，前開機器
    自應由被告丙○○與自訴人控制，而非由距離前開機器已有四、五公尺距離之被
    告甲○○擔任監督、控制之責。自訴人認被告甲○○就該機器負有危險源監督義
    務云云，顯有誤解。(2)按為防止職業災害，保障勞工安全與健康，特制定本法；
    本法未規定者，適用其他有關法律之規定；本法所稱職業災害，謂勞工就業場所
    之建築物﹑設備﹑原料﹑材料﹑化學物品﹑氣體﹑蒸氣﹑粉塵等或作業活動及其
    他職業上原因引起之勞工疾病﹑傷害﹑殘廢或死亡，勞工安全衛生法第一條及第
    二條第四項分別定有明文。依此，勞工安全衛生法立法目的本係確保依本法定義
    之勞工於工作時，享有一定之安全保障。另查本件被告丙○○操作之前開機器，
    係屬衝剪類機械，對於操作此類機器之勞工，雇主應依一般安全衛生教育訓練予
    以訓練等情，業據行政院勞工委員會南區勞動檢查所（以下稱勞檢所）於九十年
    一月二十九日以九十南檢製字第五００四五四號回函在卷可參，而此類勞工安全
    教育僅由雇主自行實施為已足等情，亦據勞檢所職員呂振文於到庭陳稱在卷（參
    見本院九十年一月十七日訊問筆錄），而被告甲○○曾於其經營之凱泓公司施行
    通常之勞工安全教育一節，業據被告甲○○於本院調查時提出相關資料在卷可稽
    ，是自訴人指稱被告甲○○並未施行勞工安全教育云云，尚無可採。況縱被告甲○○未曾對勞工丙○○實施足夠之勞工安全教育，惟勞工安全教育本係為保護勞
    工而設，已如前述，自訴人既非被告甲○○雇用之勞工，是被告甲○○是否對其
    勞工丙○○實施適當之勞工安全教育，即與自訴人無涉，自訴人執此認被告甲○○未曾依法實施勞工安全教育，致使自訴人受傷云云，即屬無據。(3)另自訴人以
    被告丙○○僅到職一個月，被告甲○○竟放任被告丙○○單獨試驗前開機器，顯
    有監督不週之情事，因認被告甲○○就此部分亦有疏失云云，惟操作機器者，對
    於機器之認識，本不以到職時間之長短為唯一依據，復參以被告丙○○於凱泓公
    司係擔任技術員職務，並曾參與前開機器之製作等情，業據被告丙○○於本院審
    理時陳稱在卷，是被告甲○○命其員工丙○○試驗前開機器之操作，自屬合理之
    決定，亦難認被告甲○○就此部分有何過失，自訴人空言指摘被告甲○○就其所
    受傷害，亦應負擔過失責任云云，均無可採。本院復查無其他積極證據足認被告
    甲○○涉有自訴人所指前開過失致重傷罪行，揆諸前開法條及說明，自應就被告
    甲○○部分，為無罪判決之諭知。
據上論斷，應依刑事訴訟法第三百四十三條、第二百九十九條第一項前段、第三百零
一條前段，刑法第二百八十四條第一項，罰金罰鍰提高標準條例第一條前段、第二條
，判決如主文。
中    華    民    國      九十        年      八      月    二十三      日
                                  臺灣臺南地方法院刑事第五庭
                                          法  官    卓  穎  毓
右正本證明與原本無異。
如不服本判決，應於判決送達受十日內，向本院提出上訴狀。
                                          書記官    黃  子  起
中    華    民    國      九十        年      八      月    二十七      日
附錄法條：
中華民國刑法第二百八十四條
因過失傷害人者，處六月以下有期徒刑、拘役或五百元以下罰金，致重傷者，處一年
以下有期徒刑、拘役或五百元以下罰金。
從事業務之人，因業務上之過失傷害人者，處一年以下有期徒刑、拘役或一千元以下
罰金，致重傷者，處三年以下有期徒刑、拘役或二千元以下罰金。


司法院資訊處製作；財團法人民間司法改革基金會備份。
